【裁判字號】    99,訴,915
【裁判日期】    990804
【裁判案由】    返還買賣價金等
【裁判全文】
臺灣臺中地方法院民事判決               99年度訴字第915號
原      告  乙○○
訴訟代理人  劉思顯律師
            張究安律師
複  代理人  丙○○
被      告  僑馥建築經理股份有限公司
法定代理人  丁○○
被      告  甲○○
上列當事人間請求返還買賣價金等事件，本院於民國99年7月12
日言詞辯論終結，判決如下：
    主    文
確認原告與被告甲○○於民國98年12月24日，就附表所示不動產
所為之不動產買賣關係不存在。
被告僑馥建築經理股份有限公司應給付原告新台幣壹佰壹拾萬元
。
被告甲○○應給付原告新台幣肆仟伍佰捌拾元，及自民國99年
2月26日起至清償日止，按年息百分之五計算之利息。
訴訟費用由被告甲○○負擔。
本判決第二項原告勝訴部分，於原告以新台幣拾陸萬柒仟元為
被告僑馥建築經理股份有限公司供擔保後得假執行。
本判決第三項原告勝訴部分，於原告以新台幣壹仟陸佰元為被告
甲○○供擔保後得假執行；如被告甲○○以新台幣肆仟伍佰捌拾
元為原告供預供擔保，得免為假執行。
    事實及理由
壹、程序部分：
一、按訴狀送達後，原告不得將原訴變更或追加。但請求基礎事
    實同一者；擴張或減縮應受判決事項之聲明者，不在此限。
    民事訴訟法第255條第1項第2款、第3款分別定有明文。本件
    原告原聲明請求：被告僑馥建築經理股份有限公司（以下
    簡稱僑馥公司）應給付原告新台幣（下同）110萬元，及自
    起訴狀繕本送達翌日起至清償日止，按年息百分之五計算之
    利息；被告甲○○應給付原告4,583元，及自民國（下同
    ）99年2月26日起至清償日止，按年息5%計算之利息。嗣於
    本院審理中變更聲明為：確認原告與被告甲○○於98年12
    月24日就如附表所示不動產之不動產買賣關係不存在。被
    告僑馥公司應給付原告110萬元。被告甲○○應給付原告
    4,583元，及自99年2月26日起至清償日止，按年息百分之五
    計算之利息。核屬請求基礎事實同一及減縮應受判決事項之
    聲明，而與前揭規定相符，應予准許。
二、本件被告僑馥公司經合法通知，未於言詞辯論期日到場，核
    無民事訴訟法第386條各款所列情形，爰依原告之聲請，由
    其一造辯論而為判決。
三、按民事訴訟法第247條第1項所謂即受確認判決之法律上利益
    ，須因法律關係之存否不明確，致原告在私法上之地位有受
    侵害之危險，而此項危險得以對於被告之確認判決除去之者
    ，始為存在（最高法院27年上字第316號判例意旨參照）。
    本件原告主張其與被告甲○○於98年12月24日就起訴狀原證
    一不動產（即如附表所示之不動產）簽訂之買賣契約，業經
    原告解除而不動產買賣關係不存在，惟為被告甲○○所否認
    ，致原告與被告甲○○間之不動產買賣關係是否存在即不明
    確，乃提起確認之訴，原告與被告甲○○對於自上開買賣關
    係是否存在確有爭執，而上開不明確亦將使原告得否向被告
    等人主張之給付權利不明，致其在私法上之地位有受侵害之
    危險，核與民事訴訟法第247條第1項規定相符，自應予准許
    ，合先敘明。
貳、實體部分：
一、原告主張：
（一）原告於98年12月24日，經訴外人有巢氏房屋七期市政加盟
      店仲介，以總價1150萬元向被告甲○○購買坐落台中市○
      區○○段2462號（面積43平方公尺）、2462之2號（面積
      17 平方公尺）土地之應有部分全部，及其上同段1453號
      建物即門牌號碼台中市○○區○○路117之12號房屋所有
      權全部（不動產標示如附表所示，以下簡稱系爭房地），
      兩造並同意以履約保證方式履行契約。惟簽約後經原告向
      從事土地規劃重劃之訴外人鍾金蒼提及買受系爭房地之情
      ，鍾金蒼竟表示系爭房地處於重劃區，非但系爭土地之一
      部份將被劃歸道路用地，系爭房屋也將被拆除。原告遂於
      99年1月間向台中市政府地權科申請系爭房地之使用分區
      資料後，才發現上開台中市○○區○○段2462-2地號土地
      遭規劃為道路用地，其上之房屋必須拆除；另同段2462地
      號土地上之房屋因臨路必須內退六米，亦必須拆除，是系
      爭房屋將被拆除之面積共約三分之二。
（二）再者，系爭2462地號土地，面積僅為43平方公尺，雖未被
      規劃為道路用地，但該基地面積依台中市畸零地使用規則
      未達最小建築面積，屬畸零地，根本無法重建，僅能領取
      現金補償。又台中市政府地政處承辦人員曾向原告說明，
      就算剩下未被拆除之房屋將來可以保存，但因要顧慮房屋
      結構安全，原告必須花費數百萬元以鋼骨支撐，因此被告
      甲○○所出賣之系爭房地，顯然有滅失及減少價值之重大
      瑕疵存在，詎仲介公司與被告甲○○於原告買受系爭房地
      過程中，完全隱匿上開情形，致原告買受系爭房地。為此
      原告曾委請律師發函通知被告甲○○及仲介公司，並請其
      等於99年2月12日前，儘速出面處理解約與返還買賣價金
      等事宜，惟均未獲置理，原告遂另於同年月24日再次發函
      通知為解除系爭買賣契約之意思表示，被告於同年月25日
      收受送達，是系爭買賣契約於99年2月25日已合法解除。
（三）依系爭買賣契約第4條、第5條之約定內容，原告應支付之
      各期款項均需匯入被告僑馥公司所開立之花旗（臺灣）銀
      行000000-00000000帳號之帳戶（以下簡稱系爭000000-00
      000000帳號）內。除有特別約定外，買方（即原告）依約
      完成價金給付，且系爭房地完成產權移轉登記、點交手續
      無誤後，被告僑馥公司應將被告甲○○應收之買賣價金匯
      入被告甲○○之指定帳戶。依此約定，原告存入被告僑馥
      公司在指定之帳戶後，為原告權益計，出賣人（即被告甲
      ○○）並非得任意領取該筆款項，必俟被告甲○○將買賣
      房地所有權移轉登記並點交與原告以後，被告甲○○始得
      領取該筆價金，即被告甲○○將系爭買賣房地所有權移轉
      登記並點交給原告，為領取買賣價金之停止條件。另依被
      告僑馥公司出具之買賣價金信託履約保證證書（買方）第
      2條第1項約定：「賣方（即被告甲○○）若末能依買賣契
      約履行義務，經台端（即原告）合法催告賣方履行義務，
      並依約解除買賣契約後，由本公司依認證結果將台端已給
      付之買賣價金結算相關費用後返還台端．．．」。準此，
      原告已支付之第一期（簽約款）50萬元及第二期（備證用
      印款）60萬元，共計110萬元，並存入被告僑馥公司指定
      帳戶內，而系爭買賣契約業經原告於99年2月25日合法解
      除，被告甲○○無從依約將買賣房地所有權移轉登記與原
      告，上述停止條件自無成就可能，被告甲○○自無權領取
      該筆110萬元款項，被告僑馥建經公司即應將原告已給付
      之買賣價金110萬元返還給原告。
（四）又原告於98年12月24日以總價1150萬元向被告甲○○買受
      系爭房地，並於98年12月間及99年1月22日共支付110 萬
      元，系爭買賣既因物之瑕疵而經原告依法解除契約，則原
      告至99年1月22日止，共支付110萬元迄其行使解除權之99
      年2月25日，業已產生1個月之利息損失，約為4,583元（
      計算式：0000000×5%/12＝4583），原告自得依民法260
      條規定向被告甲○○請求此部分損害。
（五）為此，爰依系爭買賣契約第7條第5項、買賣價金信託履約
      保證書第2條約定及民法第260條規定提起本件訴訟。並聲
      明：確認原告與被告甲○○於98年12月24日就附表所示
      不動產之不動產買賣關係不存在。被告僑馥公司應給付
      原告110萬元。被告甲○○應給付原告4,583元，及自99
      年2月26日起至清償日止，按年息百五計算之利息。且陳
      明：願供擔保請准宣告假執行。
（六）對被告抗辯之陳述：物之瑕疵擔保既無須可歸責於出賣人
      之事由即可解約，則本件系爭不動產於簽約前既已存在重
      大瑕疵，姑不論被告甲○○對於系爭不動產拆除之事實是
      否早已知悉，原告仍得依法主張解除契約。再者，台中市
      中科經貿自辦市地重劃區重劃會於99年3月3日以中科經貿
      字第111號函文給被告甲○○，於函文中說明二表示：「
      台端（即甲○○）所有旨揭建物因有部分位於30M-1（敦
      化路）道路用地須辦理拆除，本會唯恐拆除部分樑柱破壞
      結構安全無法繼續使用，故擬予全部拆除，敬請諒察」等
      語，可證明系爭不動產確實存在有安全結構上之重大瑕疵
      。又依經驗法則而言，原告若於簽約之時明知上情，即令
      至愚亦不可能購買系爭不動產，由此可知原告於簽約時並
      不知有該瑕疵之存在。其次，被告甲○○於買賣契約書第
      7條第5項亦保證買賣標的於點交前無存在物之重大瑕疵（
      例如：傾斜、龜裂等影響結構安全或．．．等瑕疵），因
      此被告甲○○既保證無瑕疵，則其主張民法第355條欲排
      除物之瑕疵擔保責任云云，於法末合。
二、被告抗辯：
（一）被告僑馥公司雖未於最後言詞辯論期日到庭，惟曾具狀陳
      稱：被告僑馥公司因辦理原告與被告甲○○間不動產買賣
      價金履約保證業務，受買賣雙方共同委任為付款中間人，
      買賣契約簽訂後，被告僑馥公司接獲原告律師兩度來函通
      知本案件標的物位處於重劃區域且有被拆除之虞。依被告
      僑馥公司、原告與被告甲○○間不動產買賣價金履約保證
      申請書第5條第7項及第3條第4項約定：「．．．因故訴訟
      、爭議時，雙方應以書面具結撥款內容，或經僑馥建經依
      買賣契約認證係屬債務不履行情事，或以法院確定判決為
      據，或有其他書面約定，即由僑馥建經據以執行專戶價金
      之給付或返還作業，否則僑馥建經應暫停專戶價金之撥付
      。」、「僑馥建經履行履約保證責任前，若有關買賣之爭
      議已進入司法程序，則應以確定判決或調楚和解之結果作
      為履行保證責任之依據」辦理，本案件所爭之事實狀況究
      竟是否構成解約之事由，非被告僑馥公司得以逕為認證之
      事項，故被告僑馥公司發函通知原告及被告甲○○，被告
      僑馥公司依約應暫停專戶中價金之撥付，待雙方協商有果
      或訴諸法院判決確定後方能依結果履行保證責任進行撥款
      作業，故被告僑馥公司暫停專戶償金之撥付乃依受原告及
      被告甲○○委任之內容辦理，並非有債務不履行之情事。
      並聲明：駁回原告之訴及假執行之聲請。
（二）被告甲○○則以：
  １、系爭房屋所坐落之2462及2462-2地號之兩筆土地，其中僅
      2462-2地號土地已被變更為道路用地，故系爭房屋之建物
      將被部分拆除，2462地號上之建物將可被全部保留，並非
      如原告所稱將被拆除三分之二。且被拆除部分亦依「台中
      市公共工程建築改良物拆遷補償自治條例」予以補償。
  ２、原告稱被告早已知悉系爭房屋部分須拆除云云，與事實不
      符。被告係於99年2月初經仲介公司人員告知：原告因欲
      向銀行高額貸款發生問題後，原告才以系爭房屋土地遭重
      劃拆除為由，單方面要求解約。被告於此之後方知上情，
      並主動與重劃會聯絡，於99年2月9日發存證信函予重劃會
      表達欲保存2462地號土地上之建物；於99年2月25日第一
      次與重劃會當面接觸，獲得重劃會發函同意配合辦理。
  ３、至於，原告主張系爭房地具物之瑕疵事實，惟系爭房屋處
      於重劃區早已經由台中市政府公告，一般人均可由公告得
      知，原告於簽約前亦應主動查明知悉，如末查明相關已公
      告之規定，實難謂其無重大過失，且被告亦無向原告保證
      其無瑕疵或故意不告知其瑕疵，被告應無物之瑕疵擔保責
      任。承上所述，被告就系爭房地具原告所稱瑕疵之情，並
      無任何擔保責任可言，是被告僑馥公司依系爭契約第11條
      第2項及買賣價金信託履約保證書之約定，自應將原告已
      給付之價金作為違約金給付予被告甲○○。並聲明：駁回
      原告之訴及假執行之聲請。且陳明：如受不利益之判決願
      供擔保請准宣告免為假執行。
三、本件經原告與被告甲○○協簡化爭點，就下列事實不為爭執
    ，並有原告所提出附卷之不動產買賣契約書、ESCROW買賣價
    金信託履約保證書（買方）影本各乙份、台中市○○區○○
    段2462-2、2462地號土地登記第一類謄本、北屯區○○段14
    53建號建物登記第一類謄本、北屯區○○段2462地號地籍圖
    謄本影本各乙份、台中市政府都市發展處簡便行文表-台中
    市政府都市計畫土地使用分區（或公共設施用地）99年1 月
    28日玖拾玖中都速字第0991280154號證明書影本乙份、擬定
    台中市都市計畫（整體開發地區單元八）細部計劃書影本乙
    份、99年2月9日99群律字第0202號律師函影本乙份、99 年2
    月24日99群律字第0206號律師函影本乙份、回執影本乙份、
    及被告所提出台中市中科經貿自辦市地重劃區重劃會99 年3
    月3日中科經貿字第111號函影本乙份、ESCROW買賣價金信託
    履約保證書（賣方）影本各乙份，在卷可憑，本院自得採為
    判決之基礎：
（一）原告於98年12月24日，經有巢氏房屋七期市政加盟店仲介
      ，以總價1150萬元向被告甲○○購買如附表所示之系爭房
      地所有權應有部分全部。
（二）原告與被告甲○○同意以履約保證之方式履行契約，雙方
      委由被告僑馥公司擔任履約保證人，負保證責任。原告與
      被告僑馥公司約於買賣價金信託履約保證書第2條第1項約
      定：「賣方若未能依買賣契約履行義務，經台端（即原告
      ）合法催告賣方履行義務，並依約解除買賣契約後，由本
      公司依認證結果將台端已給付之買賣價金結算相關費用後
      返還台端．．．」；被告甲○○則與被告僑馥公司約於買
      賣價金信託履約保證書第2條第1項約定：「買方若未能依
      買賣契約履行義務，經台端（即被告甲○○）合法催告，
      並依約解除買賣契約，通知買方沒收已付價金時，由本公
      司就前開事實認證後，將屆時信託專戶所餘價金扣除台端
      約依約應給付之仲介服務報酬及相關費用後轉交台端．．
      ．」。
（三）原告於買賣契約簽訂後，於98年12月3日給付10萬元及98
      年12月24日給付40萬元匯入被告僑馥公司所開立花旗（台
      灣）銀行之00000000000000號帳戶內；於99年1月22 日再
      匯60萬元入前述帳戶內，合計110萬元。
（四）系爭房地位於台中市政府97年9月8日府都計字第09702052
      46號公告發布台中市都市計劃（整體開發地區單元八）細
      部計劃案內，其中系爭2462之2號（面積17平方公尺）土
      地規劃為30M之1道路用地，台中市中科經貿自辦市地重劃
      區重劃會就系爭房屋因有部分位於30M之1道路用地須辦理
      拆除，該會恐拆除部分樑柱破壞結構安全無法繼續使用，
      故擬予全部拆除，經被告甲○○於99年2月25 日至該會會
      址要求自行補強後拆除妨礙道路工程施工部分，該會同意
      配合辦理。請被告甲○○盡速與會開發專員鍾金蒼商議，
      以便協議後續處理解決方案。
（五）原告於99年2月9日委由律師發99群律字第0202號律師函予
      被告甲○○催告被告甲○○及有巢氏房屋七期市政加盟店
      知悉系爭房屋所在土地從事重劃應被拆除而未告知原告；
      且於同年月24日再委請律師發99群律字第0206號律師函予
      被告甲○○為解除契約之意思表示，被告甲○○於99年2
      月25日收執。
四、得心證之理由：
    原告主張：其與被告甲○○就前述系爭房地之買賣契約，已
    經解除契約而不存在，被告僑馥公司就原告前述信託匯入之
    110萬元價金對原告負返還之責任，被告甲○○對原告亦負
    債務不履行損害賠償責任等語，惟原告主張為被告所否認，
    並以前詞置辯，是本件所應審究者為：1.原告與被告甲○○
    就前述系爭房地之買賣契約，是否業經原告解除契約而買賣
    關係不存在？2.被告僑馥公司就原告前述信託匯入之110萬
    元價金是否對原告負返還之責任？3.被告甲○○對原告是否
    負債務不履行損害賠償責任？如需賠償則其數額為何？經查
    ：
（一）按物之出賣人對於買受人，應擔保其物依第373條之規定
      危險移轉於買受人時無滅失或減少其價值之瑕疵，亦無滅
      失或減少其通常效用或契約預定效用之瑕疵。民法第354
      條第1項前段定有明文。本件原告主張：其向被告購買系
      爭房地，位於台中市政府97年9月8日府都計字第0970205
      2 46號公告發布台中市都市計劃（整體開發地區單元八）
      細部計劃案內，其中系爭2462之2號（面積17平方公尺）
      土地規劃為30M之1道路用地，台中市中科經貿自辦市地重
      劃區重劃會就系爭房屋因有部分位於30M之1道路用地須辦
      理拆除，該會恐拆除部分樑柱破壞結構安全無法繼續使用
      ，故擬予全部拆除，經被告甲○○於99年2月25 日至該會
      會址要求自行補強後拆除妨礙道路工程施工部分，該會同
      意配合辦理。請被告甲○○盡速與會開發專員鍾金蒼商議
      ，以便協議後續處理解決方案等事實，為兩造所不爭執，
      已如前述，按被告甲○○出售予原告之系爭房地，坐落於
      重劃區中，且其中2462之2地號（面積17平方公尺）土地
      規劃為30M之1道路，其土地上之房屋必須拆除，參諸系爭
      1453號建物其基地面積僅44.85平方公尺，其建物須大幅
      拆除17平方公尺，且重劃會認該房屋應拆除部分樑柱，恐
      破壞房屋結構安全無法繼續使用，故擬予全部拆除，顯見
      系爭1453號建物因重劃之緣故必須拆除部分，而該拆除之
      結果破壞房屋結構安全，是被告甲○○所出售予原告之
      2462之2地號土地，因遭規劃成路地，其交易價值全喪失
      ，而系爭1453號建物亦因重劃隨時有遭拆除之風險，顯見
      被告甲○○出之系爭房地之價值、效用於交付時均大幅減
      少，原告主張被告所出售之系爭房地存有物之瑕疵，被告
      甲○○對原告應負瑕擔保責任，應屬可採。至於被告甲○
      ○辯稱：系爭房屋被拆除部分得受部分補償，且原告於購
      買前未自行向台中市政府查明系爭房地有納入重劃，因而
      不知系爭房地有部分位於計劃道路，房屋必須部分拆除之
      事，其得免除瑕疵擔保責任云云，惟查：
  １、按為促進土地利用，擴大辦理市地重劃，得獎勵土地所有
      權人自行組織重劃會辦理之；前項重劃會組織、職權、重
      劃業務、獎勵措施等事項之辦法，由中央主管機關定之；
      重劃會辦理市地重劃時，應由重劃區內私有土地所有權人
      半數以上，而其所有土地面積超過重劃區私有土地總面積
      半數以上者之同意，並經主管機關核准後實施之；平均地
      權條例第58條定有明文。是自辦市地重劃於重劃前土地所
      有權人會自組重劃會，並開會進行決議，且經政府公告核
      准實施。被告甲○○所有之系爭2462及2462-2地號土地，
      位於台中市政府97年9月8日府都計字第09702052 46號公
      告發布台中市都市計劃（整體開發地區單元八）細部計劃
      案內，並進行市地自辦重劃，被告甲○○必有受通知參與
      重劃會之各項會議，其知悉系爭房地已列入重劃區，所有
      權之行使，將受重劃計劃之限制，自屬當然。被告甲○○
      就其所出售之系爭房地有部分位於計劃道路，房屋必須部
      分拆除之事，自難諉為不知；惟審諸卷附原告與被告甲○
      ○所訂之買賣契約，被告甲○○就其所出售之系爭房地在
      重劃區內，建物有部分位於計劃道路必須部分拆除一節，
      全未為任何告知，被告有明知其瑕疵而故意不告知之事實
      ，應可認定，被告甲○○依民法第355條但書規定，自無
      免除瑕疵擔保責任之餘地，被告甲○○辦稱：原告於購買
      前未自行向台中市政府查明系爭房地有納入重劃，因而不
      知系爭房地有部分位於計劃道路，房屋必須部分拆除之事
      ，其得免除瑕疵擔保責任，實無可採。
  ２、又「重劃區內應行拆遷之土地改良物或墳墓，應予補償；
      其補償數額，由理事會依照直轄市或縣（市）政府所定土
      地改良物或墳墓拆遷補償相關規定查定，並提交會員大會
      決議後辦理。」市地重劃辦法第31條第1項固定有明文，
      且被告甲○○所提出附卷台中市中科經貿自辦市地重劃區
      第一次會員大會章程第五章重劃第19條亦規定：「本重劃
      區內應拆遷之土地改良物．．．其補償數額依照台中市公
      共工程建築改良物拆遷補償自治條例規定查定．．．」，
      按被告甲○○稱系爭建物拆除後可獲補償，固屬可採，惟
      該補償無法改變系爭房屋被拆除，及土地被規劃成路地致
      使無法為通常使用之事實，即該補償無法改變出售標的物
      具有瑕疵之事實，是被告甲○○之瑕疵擔保責任不因該得
      受補償之情事存在而免除，亦可認定。
  ３、再者，買賣因物有瑕疵，而出賣人依前五條之規定，應負
      擔保之責者，買受人得解除其契約或請求減少其價金。民
      法第359條前段定有明文。本件被告甲○○出售予原告之
      系爭房地，既有前述之瑕疵存在，且被告甲○○應負瑕疵
      擔保之責任，依上開規定，買受人之原告自得解除不動產
      買賣契約。又原告於99年2月9日委由律師發99群律字第02
      02號律師函予被告甲○○，催告被告甲○○及有巢氏房屋
      七期市政加盟店知悉系爭房屋所在土地從事重劃應被拆除
      而未告知原告；且於同年月24日再委請律師發99群律字第
      0206號律師函予被告甲○○為解除契約之意思表示，被告
      甲○○於99年2月25日收執等事實，為兩造所不爭執，已
      如前述，是原告主張其與被告甲○○間之系爭買賣契約業
      經原告解除，買賣關係已不存在，應屬可採。從而，原告
      訴請確認原告與被告甲○○於98年12月24日就如附表所示
      不動產示之不動產賣關係不存在，為有理由，應予准許。
（二）按契約解除時，當事人雙方互負回復原狀之義務，除法律
      另有規定或契約另有訂定外，1.由他方所受領之給付物，
      應返還之。2.受領之給付為金錢者，應附加自受領時起之
      利息償還之。民法第259條第1款、第2款定有明文。本件
      原告主張被告甲○○明知其所出售之系爭不動產，有前述
      價值、效用減少之瑕疵存在，而未告知原告，則原告本得
      依民法第359條前段之規定解除契約，今原告與被告甲○
      ○間之系爭買賣契約業經原告解除，系爭買賣契約自始失
      其效力等事實，已如前述，是原告主張系爭買賣契約業已
      解除，被告甲○○本應將所領之價金110萬元返還原告，
      應屬可採。又原告與被告甲○○同意以履約保證之方式履
      行契約，雙方委由被告僑馥公司擔任履約保證人，負保證
      責任。原告與被告僑馥公司約於買賣價金信託履約保證書
      第2條第1項約定：「賣方若未能依買賣契約履行義務，經
      台端（即原告）合法催告賣方履行義務，並依約解除買賣
      契約後，由本公司依認證結果將台端已給付之買賣價金結
      算相關費用後返還台端．．．」；被告甲○○則與被告僑
      馥公司約於買賣價金信託履約保證書第2條第1項約定：「
      買方若未能依買賣契約履行義務，經台端（即被告甲○○
      ）合法催告，並依約解除買賣契約，通知買方沒收已付價
      金時，由本公司就前開事實認證後，將屆時信託專戶所餘
      價金扣除台端約依約應給付之仲介服務報酬及相關費用後
      轉交台端．．．」。且原告於買賣契約簽訂後，於98 年
      12月3日給付10萬元及98年12月24日給付40萬元匯入被告
      僑馥公司所開立花旗（台灣）銀行之00000000000000號帳
      戶內；於99年1月22日再匯60萬元入前述帳戶內，合計110
      萬元等情，為兩造所不爭執，已如前述，按被告僑馥公司
      與原告訂有履約保證契約，約明依買賣契約將應給付被告
      甲○○之買賣價金110萬元匯入前述被告僑馥公司之00000
      000000000號帳戶內，由被告僑馥公司代被告甲○○受領
      保管該等價金，並與原告約明被告甲○○若未能依買賣契
      約履行義務，經原告合法催告賣方履行義務，並依約解除
      買賣契約後，其應將原告所給付之價金返還原告，即被告
      僑馥公司就被告甲○○應依法返還價金之義務，有代為履
      行之承諾，是原告依其與被告僑馥公司間之前述約定，請
      求被告僑馥公司返還價金110萬元，於法亦屬有據。
（三）按「民法第二百六十條規定解除權之行使，不妨礙損害賠
      償之請求。據此規定，債權人解除契約時，得併行請求損
      害賠償，惟其請求損害賠償，並非另因契約解除所生之新
      賠償請求權，乃使因債務不履行（給付不能或給付遲延）
      所生之舊賠償請求權，不因解除失其存在，仍得請求而已
      ，故其賠償範圍，應依一般損害賠償之法則，即民法第二
      百十六條定之，其損害賠償請求權，自債務不履行時起即
      可行使，其消滅時效，亦自該請求權可行使時起算。」（
      最高法院55年台上字第1188號判例意旨參照）。又按當事
      人已證明受有損害而不能證明其數額或證明顯有重大困難
      者，法院應審酌一切情況，依所得心證定其數額。民事訴
      訟法第222條第2項定有明文。查本件原告主張其於買賣契
      約簽訂後，依雙方履約保證約定，於98年12月3日給付10
      萬元及98年12月24日給付40萬元匯入系爭00000000000000
      號帳戶內；於99年1月22日再匯60萬元入前述帳戶內，合
      計110萬元等情，為兩造所不爭執，已如前述。又上開原
      告支付之110萬元既係被告僑馥公司代被告甲○○受領價
      金，被告僑馥公司於原告解除契約後，固應依約返還該價
      金予原告，惟原告無從請求被告僑馥公司自領日起加計法
      定利息予原告，亦應可認定。然系爭買賣既因物之瑕疵而
      經原告向被告甲○○依法解除契約，則原告於98年12月3
      日給付10萬元及98年12月24日給付40萬元匯入系爭00000
      000 000000號帳戶內；及於99年1月22日再匯60萬元入前
      述帳戶，迄其行使解除權之99年2月25日止，已有相當於
      法定利息之損失，是原告主張被告甲○○就系爭買賣契約
      應負債務不履行損害賠償責任，而其應賠償之數額以自99
      年1月22日起，至99年2月25日期間，110萬元之法定遲延
      利息數額作為債務履行之損失之責任，應屬相當。原告請
      求被告甲○○賠償原告自99年1月22日起，至99年2月25日
      止，以110萬元之一個月計算之利息4,583元（計算式：00
      00000元×5%/12＝4583元），於法有據。
（四）綜上所述，系爭買賣契約業經原告解除而不存在，被告僑
      馥公司即應依約將原合給付之價金110萬元返還原告，且
      被告甲○○對原告亦負有賠償4,583元之義務，從而，原
      告訴請確認原告與被告甲○○於98年12月24日就如附表
      所示不動產之不動產買賣關係不存在。被告僑馥公司應
      給付原告110萬元。被告甲○○應給付原告4,583元，及
      自99年2月26日起，至清償日止，按年息百分之五計算之
      利息，於法有據，均應予准許。
六、本判決除主文第一項為確認之訴，不適宜為假執行宣告外，
    其餘原告勝訴部分，原告及被告甲○○均陳明願供擔保請准
    宣告假執行免為假執行宣告，核無不符，爰酌定相當擔保金
    額，併准許之。
七、又共同訴訟人，按其人數，平均分擔訴訟費用。但共同訴訟
    人於訴訟之利害關係顯有差異者，法院得酌量其利害關係之
    比例，命分別負擔。民事訴訟法第85條第1項定文。本件共
    同被告僑馥公司應代被告甲○○返還價金110萬元部分，實
    因被告甲○○拒絕承認系爭買賣契約業經解除無效，致被告
    僑馥公司無從確認系爭買賣契約業經解除，而無法返還原告
    110萬元，以致被告僑馥公司一同被訴，本院審酌前述利害
    關係，系爭訴訟既因被告甲○○拒絕承認系爭買賣契約已經
    解除而引起，應全可歸責於被告甲○○，爰命被告甲○○負
    擔訴訟費用，併此敘明。
八、本件判決之基礎已臻明確，兩造其餘攻擊防禦方法及舉證，
    核與判決無影響，毋庸一一論列，併此敘明。
、訴訟費用負擔及假執行宣告之依據：民事訴訟法第78條、第
    85條第1項、第390條第2項、第392條第2項、第3項。
中    華    民    國    99    年    8     月    4     日
                  民事第四庭    法  官  王金洲
以上正本係照原本作成
如對本判決上訴，須於判決送達後20日內向本院提出上訴狀。
中    華    民    國    99    年    8     月    4     日
                                書記官  魏愛玲
附表：
（土地標示）
編號  土地坐落               面積
 一   台中市○區○○段2462號 43平方公尺
 二   台中市○區○○段2462之
      2號                    17平方公尺
（建物標示）
編號  建物坐落     門牌號碼     面      積
 一   台中市北區   ○○市○○路 一層：44.85平方公尺
      陳平段1453號 117之12號    二層：50.96平方公尺
                                騎樓：1.56平方公尺
（以下空白）

司法院資訊處製作；財團法人民間司法改革基金會備份。
